【裁判字號】    95,台上,6965
【裁判日期】    951214
【裁判案由】    業務過失致人於死
【裁判全文】
最高法院刑事判決            九十五年度台上字第六九六五號
上  訴  人  甲○○
                    152號
選任辯護人  陽文瑜律師
            袁健峰律師
上列上訴人因業務過失致人於死案件，不服台灣高等法院中華民
國九十二年十二月五日第二審判決（九十二年度交上訴字第二四
三號，起訴案號：台灣宜蘭地方法院檢察署九十二年度偵字第一
七三五號），提起上訴，本院判決如下：
    主  文
原判決撤銷，發回台灣高等法院 。
    理  由
本件原判決認定：上訴人甲○○係鴻來企業股份有限公司（下稱
鴻來公司）之司機，平日以駕駛大貨車載運貨物為業，為從事駕
駛業務之人。其於民國九十二年五月六日上午九時十分許，駕駛
鴻來公司所有車號７Ｆ－６３０號大貨車，沿宜蘭縣冬山鄉○○
○路由西往東方向行駛，途經八仙一路與富英一路無號誌交岔路
口，本應注意在未劃設車道線或行車分向線之道路，郊外時速不
得超過四十公里，且行經無號誌之交岔路口時，應減速慢行，作
隨時停車之準備，而依當時情形，天候晴，日間自然光線，柏油
路面乾燥無缺陷，視距良好無障礙物，並無不能注意之情事，竟
疏未注意減速慢行，作隨時停車之準備，反以逾四十公里之時速
超速行駛。適有李金秘騎乘車號ＧＲＱ－８６６號重型機車，沿
富英一路由北往南方向行駛，途經上開無號誌交岔路口，原應注
意車輛行至無號誌交岔路口時，如同為直行車或轉彎車者，左方
車應暫停讓右方車先行，而依當時情形，亦無不能注意之情事，
竟亦疏未注意停讓右方上訴人所駕駛之大貨車先行，致上訴人所
駕駛之大貨車左前車輪與李金秘所騎乘之機車前輪在上開岔路口
發生碰撞，李金秘因而受有顱內出血併氣血胸送醫不治死亡。上
訴人於肇事後未被發覺前，向前來處理之宜蘭縣警察局羅東分局
警備隊員警余廷龍坦承肇事，並表示願意接受裁判等情。因而撤
銷第一審之科刑判決，改判仍論上訴人以從事業務之人，因業務
上之過失致人於死罪，處有期徒刑捌月。固非無見。
惟查：（一）被告以外之人於審判外之言詞或書面陳述，除法律
有規定者外，不得作為證據，刑事訴訟法第一百五十九條第一項
定有明文。原判決理由以：本件經送台灣省基宜區車輛行車事故
鑑定委員會鑑定時，列席之證人即處理員警亦陳明事故發生處係
未劃設車道線或行車分向線之無號誌交岔路口，且為郊外道路，
速限應為四十公里，並當場更正道路交通事故調查報告表〈一〉
所載之速限六十公里為四十公里，足見該處速限應為四十公里等
語（原判決第四頁第七至十一行），為判決基礎。係採用警員於
審判外之陳述作為證據，復未說明上開傳聞證據如何符合例外得
為證據之法律規定，自與上揭規定有違，有適用法則不當之違背
法令。（二）審理事實之法院對於卷內與被告犯罪是否成立有關
，苟為發現真實所必要，或於公平正義之維護，或對於被告利益
有重大關係之事項，而依法應予調查之證據，如未詳加調查，或
雖已調查，仍未調查明白，則尚難遽為被告有利或不利之認定。
上訴人於警詢中陳稱：「當時在該路口有個房子擋住我左方的視
線」（九十二年度相字第一五０號卷第十一頁背面）；偵查中供
述：「我左邊有一棟鐵皮屋擋住我的視線，我看到他時，已經快
撞上，來不及閃避，立即煞車，他的車頭撞到我左車前輪」（同
上卷第十九頁背面）；於第一審審理中辯謂：「因為左方有鐵皮
屋在那邊，有影響到雙方的視線，所以沒有辦法看到被害人的車
子過來」（第一審卷第二十頁）各等語。而依卷內照片所示，該
路口附近確有一矮小房屋（同上卷第十六頁），該矮房屋是否即
為上訴人所指之鐵皮屋？究該鐵皮屋是否確已影響於上訴人之視
線？甚至被害人亦因該鐵皮屋致未能及時發現右方之上訴人來車
，仍急速行駛疏未暫停致肇車禍？此與上訴人過失責任輕重之認
定，不無關聯，原審未詳予查明，遽謂：由現場照片觀之，該無
號誌岔路口位處郊外鄉○○道路旁邊即為農田，四周平坦，視野
遼闊，該處並立有一反射鏡可供判斷來車，縱該交岔路附近有一
低矮平房，然距路口尚有一段距離，且依上訴人車輛駕駛座之高
度，應不致被阻擋，而有發現被害人機車行近之可能性等由（原
判決第三頁第二至五行），資為不利上訴人之判斷。顯係以擬制
推測之方法為其判斷之基礎，並有調查職責未盡之違背法令。上
訴意旨執以指摘，非無理由，應認原判決有撤銷發回之原因。
據上論結，應依刑事訴訟法第三百九十七條、第四百零一條，判
決如主文。
中    華    民    國  九十五  年   十二   月   十四   日
                      最高法院刑事第六庭
                          審判長法官  林  增  福
                                法官  邵  燕  玲
                                法官  陳  世  雄
                                法官  蔡  國  在
                                法官  黃  正  興
      本件正本證明與原本無異
                                      書  記  官
中    華    民    國  九十五  年   十二   月   十八   日
                                                Ａ


司法院資訊處製作；財團法人民間司法改革基金會備份。
